臺灣高等法院刑事判決
111年度上訴字第3879號
上  訴  人  
即  被  告  謝高翔


上列上訴人即被告因違反毒品危害防制條例案件，不服臺灣新竹
地方法院111年度訴字第381號，中華民國111年8月30日第一審判
決（起訴案號：臺灣新竹地方檢察署111年度偵字第4263號），
提起上訴，本院判決如下：
    主  文
上訴駁回。
    事實及理由
一、審理範圍：刑事訴訟法第348條規定：「（第1項）上訴得對
    於判決之一部為之。（第2項）對於判決之一部上訴者，其
    有關係之部分，視為亦已上訴。但有關係之部分為無罪、免
    訴或不受理者，不在此限。(第3項）上訴得明示僅就判決之
    刑、沒收或保安處分一部為之」。經查，本件檢察官未提起
    上訴，上訴人即被告謝高翔僅對刑度上訴（本院卷第115頁
    ），故本院以經原審認定如下之事實及論罪為基礎，僅就原
    審判決量刑是否合法、妥適予以審理，且不包括沒收、保安
    處分等部分，合先敘明。
二、原審認定之事實、論罪：
  ㈠原審認定之事實：被告基於持有第一級毒品純質淨重十公克
    以上之犯意，於民國110年6月某日，在桃園市某錢櫃KTV內
    ，向真實身分不詳、綽號「叮噹」之男子，收受第一級毒品
    海洛因1包（淨重17.727公克、純質淨重15.4公克以上）以
    抵償該男子積欠之賭債，並供己施用而持有之。嗣於110年8
    月24日上午9時25分許，其駕駛BGZ-8698號普通小客車行經
    新竹市東區明湖路486巷口時因交通違規為警攔查，經警方
    發覺上開汽車為通報遭侵占之贓車，依現行犯逮捕謝高翔並
    實施附帶搜索後，遂於其側背包內扣得上開施用所餘之海洛
    因1包（驗前淨重17.727公克、驗餘純質淨重15.4公克）。
  ㈡原審之論罪：被告所為，係犯毒品危害防制條例第11條第3項
    之持有第一級毒品純質淨重十公克以上罪。其查獲前施用海
    洛因之低度行為，為本案超量持有海洛因之高度行為所吸收
    ，不另論罪。
三、刑之加重、減輕事由：
　㈠按被告構成累犯之事實及應加重其刑之事項，均應由檢察官
    主張並具體指出證明之方法後，經法院踐行調查、辯論程序
    ，方得作為論以累犯及是否加重其刑之裁判基礎（最高法院
    110年度台上大字第5660號大法庭裁定意旨參照）。起訴書
    雖稱：被告前因施用毒品案件，經法院判處有期徒刑6月確
    定，於109年9月25日易科罰金執行完畢，被告曾受徒刑之執
    行完畢後，5年以內故意再犯本件有期徒刑以上之罪，有刑
    案資料查註紀錄表在卷可參，為累犯，請參照大法官釋字第
    775號解釋意旨，審酌是否依刑法第47條第1項規定加重其刑
    。然檢察官未就加重量刑事項盡其說明責任，參諸前揭大法
    庭裁定意旨，本院自不得自行依職權調查認定，相關前案紀
    錄僅得於量刑時作為審酌因素。
　㈡被告因駕駛經他人報案遭侵占之車輛時，經警查獲，警方依
    現行犯對被告逮捕後執行附帶搜索，於副駕駛座之側背包內
    發現有白色粉末1包，經詢問後，被告坦承為海洛因等情，
    有新竹市警察局第三分局青草湖所偵查報告、現場照片、本
    院就密錄器之勘驗筆錄可憑（本院卷第99至103、114至115
    頁），是本案海洛因為警方附帶搜索所查獲，並非被告於警
    方未發覺前自行拿出，自非為對於未發覺之罪自首而受裁判
    ，被告於上訴理由中主張本案有自首之情形云云，自無可採
    。
四、駁回上訴之理由：
　㈠被告上訴意旨略以：我覺得我當時的行為不曉得是否合於自
    首，希望考量犯後態度，從輕量刑等語。
　㈡按個案之裁量判斷，除非有全然喪失權衡意義或其裁量行使
    顯然有違比例、平等諸原則之裁量權濫用之情形，否則縱屬
    犯罪類型雷同，仍不得將不同案件裁量之行使比附援引為本
    案之量刑輕重比較，以視為判斷法官本於依法獨立審判之授
    權所為之量情裁奪有否裁量濫用之情事。此與所謂相同事務
    應為相同處理，始符合比例原則與平等原則之概念，迥然有
    別（最高法院100 年度台上字第21號、第733號刑事判決意
    旨參照）。又刑法第57條之規定，係針對個別犯罪為科刑裁
    量時，明定科刑基礎及尤應注意之科刑裁量事項，屬宣告刑
    之酌定。又裁量權之行使，屬實體法上賦予法院依個案裁量
    之職權，如所為裁量未逾法定刑範圍，且無違背制度目的、
    公平正義或濫用裁量權情形，即無違法可言（最高法院106
    年度台抗字第25號刑事裁定意旨參照）。被告於本案並未合
    於自首之要件，業如前述，而本案原審量刑時就刑法第57條
    所定各款科刑輕重應審酌之事項，於理由欄內具體說明：以
    行為人之行為責任為基礎，審酌本案與刑法第57條各款規定
    相適合之事實暨其他一切情狀（含被告本案持有海洛因之具
    體數量非少、被告於案發後尚知坦承犯罪之犯後態度、被告
    前有諸多犯罪前科素行不佳等），量處有期徒刑1年4月，原
    審已基於刑罰目的性之考量、刑事政策之取向以及行為人刑
    罰感應力之衡量等因素而為刑之量定，且於量刑時已就各量
    刑因素予以考量，亦無違背公平正義之精神，客觀上不生量
    刑失衡之裁量權濫用，經核其量刑尚屬允當，應予維持。
　㈢從而，原判決關於被告之刑度並無不當，應予維持，被告提
    起上訴，為無理由，應予駁回。
據上論斷，應依刑事訴訟法第368條，判決如主文。　　
本案經檢察官林鳳師提起公訴，檢察官卓俊忠到庭執行職務。
中　　華　　民　　國　　111 　年　　12　　月　　15　　日
                  刑事第十六庭  審判長法　官 劉嶽承
                                      法　官 廖紋妤
                                      法　官 王耀興
以上正本證明與原本無異。
如不服本判決，應於收受送達後20日內向本院提出上訴書狀，其
未敘述上訴之理由者並得於提起上訴後20日內向本院補提理由書
（均須按他造當事人之人數附繕本）「切勿逕送上級法院」。
                                      書記官 蘇佳賢
中　　華　　民　　國　　111 　年　　12　　月　　15　　日
附錄：本案論罪科刑法條全文
毒品危害防制條例第11條第3項
持有第一級毒品純質淨重十公克以上者，處1年以上7年以下有期
徒刑，得併科新臺幣1百萬元以下罰金。